臺灣高等法院刑事判決　　　　　　　　95年度上訴字第4585號
上　訴　人
即　被　告　丙○○
指定辯護人　本院公設辯護人　陳德仁
上　訴　人
即　被　告　丁○○
選任辯護人　黃重鋼律師
　　　　　　林上鈞律師
　　　　　　廖穎愷律師
上列上訴人，因違反槍砲彈藥刀械管制條例案件，不服臺灣士林
地方法院95年度訴字第259號，中華民國95年8月23日、95年10月
11日第一審判決（起訴案號：臺灣士林地方法院檢察署94年度偵
字第9513號），提起上訴，本院判決如下：
    主  文
上訴駁回。
    事  實
一、丙○○明知具有殺傷力捷克CZ廠75型口徑9 mm之制式半自動
    手槍（槍枝管制編號：0000000000號）1把、90制式子彈2顆
    及具有殺傷力之土造子彈2 顆，均係槍砲彈藥刀械管制條例
    列管之槍彈，未經許可，不得寄藏持有之，竟自民國（下同
    ）87年間起，在臺北縣淡水鎮夜花園茶藝館內，受年籍不詳
    綽號「青蛙」成年男子委託代為保管後，即受寄藏放於臺北
    縣三芝鄉共榮社區公園內垃圾桶旁土堆裡。丁○○前因傷害
    罪，經台灣士林地方法院判處有期徒刑四月，於93年3 月24
    日易科罰金執行完畢，不知警惕，於94年4月14日下午3時許
    ，在臺北縣三芝鄉共榮社區垃圾桶旁拾獲仿FN廠半自動手槍
    製造金屬玩具手槍，經換裝土造金屬槍管改造而成具殺傷力
    之8厘米手槍1把（槍枝管制編號：0000000000號）、內有直
    徑8mm土造金屬彈頭具殺傷力土造子彈1顆及不具殺傷力土造
    子彈1 顆，丁○○明知具有殺傷力之上開改造手槍及子彈均
    係槍砲彈藥刀械管制條例列管之槍彈，未經許可，不得持有
    ，竟未經許可，自該時起非法持有上開槍彈。嗣94年4 月15
    日凌晨1時30分許，在臺北縣三芝鄉埔頭坑52號「520小吃店
    」內，丙○○與友人乙○○、華偉男等人酒後，與丁○○、
    練忠興、甲○○等人口角，丙○○與乙○○遭練忠興持該小
    吃店廚房內2 把菜刀砍傷（傷害部分另為不起訴處分）後，
    練忠興、丁○○、甲○○等人即駕車離去。丙○○憤於同日
    凌晨2 時許，先至臺北縣三芝鄉共榮社區公園內垃圾桶旁之
    土堆裡取出其藏匿之上開制式手槍子彈後，再至台北縣三芝
    鄉○○街176 巷口附近，夥同友人江進忠、華偉男前往尋找
    丁○○、練忠興等人理論，至同日凌晨3 時30分許，丙○○
    見丁○○等人座車開過來，即將伊攔下，因不滿丁○○持藏
    放於自小客車內上開8 釐米改造手槍，對江進忠叫囂，而與
    丁○○發生口角，二人繼而持攜帶手槍扭打，拉扯間丙○○
    所持上開手槍誤擊1 顆子彈，貫穿丁○○右肩窩，致丁○○
    受有肺內出血、右側多處肋骨骨折等普通傷害（傷害部分另
    為不起訴處分）。丙○○遂委託江進忠打電話向台北縣政府
    警察局淡水分局（下稱淡水分局）員警潘以峰表示自首之意
    ，於同日凌晨4時10分許，持上開2把手槍及子彈至淡水分局
    自首，並接受裁判，淡水分局員警遂循線查獲，並扣得上揭
    槍彈。
二、案經臺北縣政府警察局淡水分局報告臺灣士林地方法院檢察
    署檢察官偵查起訴。
    理  由
一、上揭寄藏槍彈之犯罪事實，業據上訴人即被告（下稱被告）
    丙○○，先後於警詢、偵查中、原審及本院審理時坦承不諱
    ，且有扣案捷克CZ廠製75型口徑9mm 制式半自動手槍（槍枝
    管制編號：0000000000號）1把，及90制式子彈2顆及具有殺
    傷力土造子彈1顆（3顆子彈均經試射）在卷可稽，事證已甚
    明確。又扣案上開槍彈送鑑驗後，槍枝部分，認係捷克CZ廠
    製75型口徑9mm制式半自動手槍，槍管內具6條右旋來復線，
    機械性能良好，可擊發同口徑9mm 制式子彈，認具殺傷力；
    子彈部分，子彈3顆均經試射，其中2 顆認係口徑9mm制式子
    彈，具殺傷力；另1 顆，認係土造子彈，經試射，可擊發，
    具殺傷力，有內政部警政署刑事警察局94年5 月19日刑鑑字
    第0940063426 號槍彈鑑定書在卷可稽（參見核退字第947號
    卷16頁），佐以該子彈遭擊發後，同案被告丁○○受傷情狀
    ，該槍彈均具有殺傷力，洵堪認定，從而，被告寄藏手槍及
    子彈之犯行，均堪認定，自應依法論科。
二、訊據上訴人即被告（下稱被告）丁○○，固坦承持有上開8
    厘米改造手槍及子彈情事，並有扣案仿FN廠半自動手槍製造
    之金屬玩具手槍換裝土造金屬槍管改造而成之具殺傷力之8
    厘米手槍1把（槍枝管制編號：0000000000號）及直徑8mm土
    造金屬彈頭具殺傷力之土造子彈1 顆在卷可稽，被告雖矢口
    否認有上開犯行，並先後辯稱不知系爭槍枝具有殺傷力云云
    ，但查：
(一)扣案上開槍彈送鑑驗後，槍枝部分，經性能檢驗法鑑驗認係
    仿FN廠半自動手槍製造金屬玩具手槍，更換土造金屬槍管改
    造而成之改造手槍，機械性能良好，可擊發適用子彈，認具
    殺傷力，嗣經原審函請內政部警政署刑事警察局以試射法再
    加以鑑驗，經實際試射後認彈頭發射速度為181 公尺／秒，
    計算其發射動能為45.87焦耳，單位面積動能為91.25焦耳／
    平方公尺，已足以穿入豬隻皮肉層及人體皮肉層，具殺傷力
    ；子彈部分，子彈2顆均經試射，其中1顆可擊發，認具殺傷
    力；另1 顆，經試射，無法擊發，認不具殺傷力等情，有內
    政部警政署刑事警察局94年5 月19日刑鑑字第0940063426號
    槍彈鑑定書及該局95年4 月20日刑鑑字第0950053995號函文
    在卷可稽（參見核退字第947 號卷16頁，原審卷46頁），是
    該槍彈，均具有殺傷力，洵堪認定，被告上開辯稱，核係卸
    責之詞，不足採信。
(二)被告於本院再辯稱該槍枝之槍管，其係以膠帶貼上，應無法
    擊發云云，惟依偵查卷84頁之相片所示，該槍枝因遭被告持
    用，與丙○○拉扯而脫落乙節，有該相片可憑，再依上開槍
    彈之鑑驗報告及偵查卷87頁相片所示，該槍管可輕易黏上，
    是鑑驗單位先以性能檢驗法鑑驗，再依原審囑託而試射結果
    ，均能擊發，已如上述，足見槍管尚非無法使用，益見被告
    上開所辯，難以輕信。況且，本院審理時依被告選任辯護人
    之請求，交互詰問證人丙○○結果，依伊所證述：槍枝送去
    警局時是分解的，丁○○當時拿的時候，槍是好的，他抓伊
    的槍，伊抓他的槍，他的槍一開始如果就是分解的，伊怎麼
    會有拉扯他槍枝的動作，他的槍有無貼膠帶，伊不知情等語
    （參見本院卷58頁），參以被告確有持槍枝對於丙○○同夥
    江進忠叫囂情節，丙○○確因與丁○○互相拉扯致槍枝走火
    而誤傷丁○○，被告如確認該槍枝無法擊發，何須一併攜帶
    在身（其內另有子彈）等情，足見被告上開所辯，係卸責之
    詞，不足採信。再者，系爭槍彈，均經鑑驗，且送交警員時
    原係分解，均如上述，選任辯護人請求傳喚員警王一明、潘
    以峰及鑑定人，核無必要。至證人甲○○，雖經傳喚，未能
    到庭，但其於警訊證述之目擊開槍過程（參見9513號偵查卷
    30頁），與本案被告二人對互相拉扯致槍枝走火等情，供述
    相符在卷，無再待其出庭作證必要。從而，本案事證明確，
    被告丁○○辯稱不知槍彈具有殺傷力云云，顯難採信，是其
    上開犯行，洵堪認定，自應依法論科。
三、按，槍砲彈藥刀械管制條例第7條第4項、第12條第4 項，係
    將持有與寄藏為分別之處罰規定，而寄藏與持有，均係將物
    置於自己實力支配之下，僅寄藏必先有他人之持有行為，而
    後始為之受寄代藏而已，故寄藏之受人委託代為保管，其保
    管之本身，亦屬持有，不過，此之持有係受寄之當然結果，
    雖不應另就持有予以論罪，然未經許可持有槍枝子彈，其持
    有之繼續，為行為之繼續，亦即一經持有該槍彈，罪即成立
    ，至其持有行為終了時，均論為一罪，不得割裂。則包括持
    有之寄藏該槍彈行為，自亦為行為之繼續，其犯罪之完結須
    繼續至寄藏行為終了時為止，均只論為一罪，核被告丙○○
    所為，係犯槍砲彈藥刀械管制條例第7條第4項未經許可寄藏
    手槍罪、第12條第4 項未經許可寄藏子彈罪（起訴書係記載
    持有手槍及子彈，惟實行公訴檢察官於原審中已變更為寄藏
    手槍及子彈，不再變更起訴法條）。核被告丁○○上開所為
    ，係犯槍砲彈藥刀械管制條例第8條第4項之未經許可持有可
    發射子彈具有殺傷力改造手槍罪、第12條第4 項之未經許可
    持有子彈罪。次按，被告二人行為後，刑法第2 條法律變更
    適用、第33條第5 款罰金之規定、第42條罰金易服勞役規定
    、第47條累犯之規定、第62條自首之規定，已於94年2月2日
    修正公布，並自95年7月1日施行，第2 條係規範行為後法律
    變更適用所生新舊法律比較適用之準據法，於新法施行後，
    應適用新法第2條第1項之規定，為「從舊從輕」之比較。又
    被告於犯罪時之刑法第33條第5款係規定「罰金：1元以上」
    ，惟95年7月1日修正公布施行之刑法第33條第5 款則規定：
    「罰金：新台幣1 千元以上，以百元計算之。」，比較修正
    前後之規定，以修正前規定，較有利於被告，應適用修正前
    刑法第33條第5款之規定。被告行為時刑法第42條第2項前段
    規定：「易服勞役以1元以上3 元以下折算1日。」，該易服
    勞役折算標準，業據修正前罰金罰鍰提高標準條例第2 條（
    於95年7月1 日修正刪除）規定，就其原定數額提高為100倍
    折算1 日，則本件被告行為時之易服勞役折算標準，最高得
    以銀元300元折算1日，即新台幣900元折算1日。95年7月1日
    修正公布施行之刑法第42條第3 項前段規定：「易服勞役以
    新台幣1仟元、2千元或3千元折算1日。」，比較修正前後易
    服勞役折算標準，以修正後之規定，較有利於被告，應適用
    修正後刑法第42條第3 項前段規定，定其折算標準。又刑法
    第62條有關自首之規定，修正前規定為「必減」其刑，修正
    後改為「得減」其刑，此項變動影響行為人之刑罰法律效果
    ，係屬刑法第2條第1項之「法律變更」，經比較新舊法結果
    ，修正後條文並未對被告更為有利，自應依刑法第2條第1項
    前段規定，依修正前刑法第62條前段規定，減輕被告丙○○
    之刑。再者，修正前刑法第47條規定：「受有期徒刑之執行
    完畢，或受無期徒刑或有期徒刑一部之執行而赦免後，5 年
    以內再犯有期徒刑以上之罪者，為累犯，加重本刑至2分之1
    。」，修正後該47條第1 項規定：「受徒刑之執行完畢，或
    一部之執行而赦免後，5 年以內故意再犯有期徒刑以上之罪
    者，為累犯，加重本刑至2分之1。」，被告丁○○有如事實
    欄所載之犯罪科刑及執行情形，此有臺灣高等法院被告前案
    紀錄表在卷可按，其係於受有期徒刑之執行完畢後，五年內
    故意再犯本件有期徒刑以上之罪，無論依修正前後之新舊法
    ，均為累犯，並無何者有利或不利之情形，自應逕適用裁判
    時法。又刑法第55條但書，係科刑之限制，為法理之明文化
    ，非屬法律之變更，自不生新舊法比較問題，應適用新法規
    定。
四、本件被告丙○○一行為觸犯上開未經許可寄藏手槍、未經許
    可寄藏子彈二罪名，為想像競合犯，應依修正後刑法第55條
    規定，從1 重之未經許可寄藏手槍罪處斷。又被告於犯罪後
    未被有偵查權之公務員或機關發覺其為犯嫌前，向淡水分局
    員警潘以峰自首，進而接受裁判，有潘以峰之職務報告書及
    臺北縣政府警察局勤務指揮中心受理各類案件紀錄單可稽，
    合於自首之要件，應依修正前刑法第62條前段減輕其刑。又
    本件被告丁○○一行為觸犯上開未經許可持有可發射子彈具
    有殺傷力之改造手槍罪、未經許可持有子彈罪二罪名，為想
    像競合犯，應依修正後刑法第55條規定，從1 重之未經許可
    持有可發射子彈具有殺傷力之改造手槍罪處斷，被告有如事
    實欄所載犯罪科刑及執行情形，此有臺灣高等法院被告前案
    紀錄表在卷可按，其係於受有期徒刑之執行完畢後，五年內
    故意再犯本件有期徒刑以上之罪，應依修正後刑法第47條第
    1 項規定論以累犯，並加重其刑。原審經審理結果，認被告
    二人罪證明確，因而適用槍砲彈藥刀械管制條例第7條第4項
    、第8條第4項、第12條第4項，刑法第2條第1 項、第11條前
    段、第55條、第47條第1項、第42條第3項、第38條第1項第1
    款，修正前刑法第62條等規定，並審酌被告二人犯罪之動機
    、手段，及擁槍自重，嚴重影響社會治安，被告丙○○犯後
    坦承犯行深表悔悟，被告丁○○犯後，否認犯行等一切情狀
    ，量處被告丙○○有期徒刑二年十月，併科罰金新台幣十萬
    元，量處被告丁○○有期徒刑三年二月，併科罰金新台幣五
    萬元，並一併依修正後刑法第42條第3項規定諭知易服勞役
    之折算標準。另認，扣案之捷克CZ廠75型口徑9mm之制式半
    自動手槍1把，扣案之仿FN廠半自動手槍製造之金屬玩具手
    槍，換裝土造金屬槍管改造而成之具殺傷力之手槍1把，均
    屬違禁物，應依刑法第38條第1項第1款之規定宣告沒收。至
    上開制式槍枝，同時扣案子彈3顆，業經試射，已不具有子
    彈之完整結構，失去其效能，改造槍枝扣案之子彈2顆，其
    中1顆經試射，不能擊發，另1顆業經試射，已不具有子彈完
    整結構，失去其效能，爰均不併予宣告沒收。經核其認事用
    法尚無違誤，量刑亦屬允當，被告二人提起上訴，丙○○請
    求輕判，丁○○否認犯罪，或請求宣告緩刑，核均為無理由
    ，自應予駁回。又被告丙○○犯後，雖與丁○○達成調解，
    賠償60萬元，但此係傷害案情，與本案寄藏槍彈，並無直接
    關連，原審於量刑時已斟酌公訴人、被告選任護人之意見（
    參見原審卷100頁），本院公設辯護人指稱原審未斟酌此和
    解情事，自嫌無憑，併此敘明。
據上論斷，應依刑事訴訟法第368條，判決如主文。
本案經檢察官羅榮乾到庭執行職務
中　　華　　民　　國　　96　　年　　1 　　月　　31　　日
　　　　　　　　　刑事第十四庭  審判長法　官  陳志洋
　　　　　　　　　　　　　　　　　    法　官  沈宜生
　　　　　　　 　 　　　　　　　　　　法　官  蔡聰明
以上正本證明與原本無異。
如不服本判決，應於收受送達後十日內向本院提出上訴書狀，其
未敘述上訴之理由者並得於提起上訴後十日內向本院補提理由書
（均須按他造當事人之人數附繕本）。
                                      書記官  陳建邦
中　　華　　民　　國　　96　　年　　2 　　月　　1 　　日
附錄：本案論罪科刑法條全文
槍砲彈藥刀械管制條例第7條：
未經許可，製造、販賣或運輸火砲、肩射武器、機關槍、衝鋒槍
、卡柄槍、自動步槍、普通步槍、馬槍、手槍或各類砲彈、炸彈
、爆裂物者，處死刑、無期徒刑或7 年以上有期徒刑；處徒刑者
，併科新台幣3千萬元以下罰金。
未經許可，轉讓、出租或出借前項所列槍砲、彈藥者，處無期徒
刑或5年以上有期徒刑，併科新台幣1千萬元以下罰金。
意圖供自己或他人犯罪之用，而犯前二項之罪者，處死刑或無期
徒刑；處徒刑者，併科新台幣5千萬元以下罰金。
未經許可，持有、寄藏或意圖販賣而陳列第1 項所列槍砲、彈藥
者，處5年以上有期徒刑，併科新台幣1千萬元以下罰金。
第1項至第3項之未遂犯罰之。
槍砲彈藥刀械管制條例第8條：
未經許可，製造、販賣或運輸鋼筆槍、瓦斯槍、麻醉槍、獵槍、
空氣槍或第4條第1項第1 款所定其他可發射金屬或子彈具有殺傷
力之各式槍砲者，處無期徒刑或5年以上有期徒刑，併科新臺幣1
千萬元以下罰金。
未經許可，轉讓、出租或出借前項所列槍枝者，處5 年以上有期
徒刑，併科新臺幣1千萬元以下罰金。
意圖供自己或他人犯罪之用，而犯前二項之罪者，處無期徒刑或
7年以上有期徒刑，併科新臺幣1千萬元以下罰金。
未經許可，持有、寄藏或意圖販賣而陳列第1項所列槍枝者，處3
年以上10年以下有期徒刑，併科新臺幣700萬元以下罰金。
第1項至第3項之未遂犯罰之。
